【裁判字號】    92,簡上,44
【裁判日期】    921119
【裁判案由】    給付票款
【裁判全文】
台灣彰化地方法院民事判決  九十二年度簡上字第四四號
    上  訴  人  甲○○
    送達代收人  乙○○
    被上訴人    丁○○
    訴訟代理人  丙○○
右當事人間請求給付票款事件，上訴人對於中華民國九十二年三月七日本院彰化簡易
庭九十一年度彰簡字第七二四號判決提起上訴，本院於九十二年十一月五日言詞辯論
終結，判決如左：
    主      文
上訴駁回。
第二審訴訟費用由上訴人負擔。
    事      實
甲、上訴人方面：
一、聲明：（一）原判決廢棄。（二）被上訴人應給付上訴人新台幣（下同）十三萬
    元，及自民國（下同）九十一年六月七日起，至清償日止，按週年利率百分之六
    計算的利息。
二、陳述：除引用與原判決記載相同的陳述外，補充陳述稱：
（一）上訴人前曾擔任金冠蛋品有限公司負責人，因該公司有退票記錄，致上訴人個
      人債信不良，故在向銀行開立甲存帳戶申請支票使用或申請貸款時，屢遭拒絕
      ，頗為困擾。訴外人童正明得知上情後，除主動表示其具有銀行顧問身分，願
      幫忙上訴人重新建立債信外，為取得上訴人信任，並於九十一年三月十八日向
      被上訴人借得系爭支票，再背書交由上訴人收執。上訴人隨即交付訴外人童正
      明九千元，並由其代刻印章，開立台中商業銀行台中分行0000000號帳
      戶。次日訴外人童正明又稱必須再匯款存入上述帳戶，才能加強上訴人債信，
      上訴人不疑有他，乃央請上訴人兄長將十二萬六千二百元匯入上述帳戶。然訴
      外人童正明竟在九十一年三月二十一日至二十九日間，分四次盜領前述帳戶內
      的存款十萬元後，避不見面。
（二）訴外人上述詐欺得利的觸法行為，上訴人已在九十一年九月二十六日訴請台中
      地方法院檢察署偵辦中。訴外人童正明為求脫罪，竟刻意隱匿前述上訴人取得
      系爭支票的對價關係，影響上訴人權益甚鉅。
（三）被上訴人與訴外人童正明一同詐騙上訴人金錢。
三、證據：除援用原審提出的證據外，另提出台中商業銀行交易明細表一件為證，並
    請求本院向該銀行調取取款憑條。
乙、被上訴人方面：
一、聲明：駁回上訴。
二、陳述：除引用與原判決記載相同的陳述外，補充陳述稱：系爭支票是被上訴人借
    給訴外人童正明，再由上訴人向童正明借去向上訴人之兄調錢，作為申請支票之
    用。又上訴人的存款被訴外人童正明盜領，與上訴人向訴外人童正明借支票間，
    無對價關係。
三、證據：除援用原審提出的證據外，並聲請訊問證人童正明。
    理      由
一、上訴人起訴主張其執有被上訴人於九十一年五月十五日簽發、經訴外人童正明背
    書、以臺中商業銀行內新分行為付款人、面額十三萬元、票號ＮＣＡ00000
    00號支票一紙，於九十一年六月七日提示，竟遭退票，爰本於票據法律關係，
    求命被上訴人給付十三萬元，及自九十一年六月七日起，至清償日止，按週年利
    率百分之六計算的利息的判決。被上訴人則辯稱系爭支票是其借給訴外人童正明
    後，再由上訴人向童正明借去向上訴人之兄調錢，作為申請支票之用，故上訴人
    是無對價取得系爭支票，不得對被上訴人請求給付票款等語。
二、上訴人主張其執有被上訴人於九十一年五月十五日簽發、經訴外人童正明背書、
    以臺中商業銀行內新分行為付款人、面額十三萬元、票號ＮＣＡ0000000
    號支票一紙，於九十一年六月七日提示，竟遭退票等情，已經提出支票及退票理
    由單各一紙為證，且為被上訴人所不爭執，固應認為真正。惟被上訴人辯稱系爭
    支票是其借給訴外人童正明後，再由上訴人向童正明借去向上訴人之兄調錢，作
    為申請支票之用等語，已經證人童正明於原審證稱：「我向被告借票，背書交給
    原告。我向被告借票時，將支票背書交給原告，原告持向他哥哥借錢，他哥哥將
    現金匯入原告的戶頭。這張支票是原告向我借票去借錢，存入戶頭，以便向銀行
    申請支票，但銀行查詢的結果，原告有退票紀錄，所以沒有准。」等語明確，並
    為上訴人於原審自認：「證人（指童正明）拿系爭支票給我，是說好意要幫忙我
    ，讓我去調錢存入銀行，以申請支票使用。．．．證人拿系爭支票給我時，我確
    實沒有拿現金給他。」等語明白，也應認為實在。則被上訴人辯稱上訴人是無對
    價取得系爭支票等語，即可採信。上訴人雖又主張其向訴外人童正明借得系爭支
    票，並由童正明代為開立帳戶，且央請其兄將十二萬六千二百元匯入上述帳戶後
    ，前述帳戶內的存款十萬元即為童正明所盜領，故上訴人取得系爭支票，乃有對
    價關係等語，並提出台中商業銀行交易明細表一件及請求本院向該銀行調取取款
    憑條為證。然證人童正明於本院準備程序中證稱：「（問：你有無盜領甲○○戶
    頭裡面的錢？）沒有。甲○○因為要給我工程款，跟我去台中商銀由甲○○在取
    款憑條上蓋章，我在上面寫金額、帳號，將存款領出來支付我的工程款，一共領
    了四次，金額總共十萬元。」等語，否認有盜領上訴人帳戶內存款的事實，自難
    僅以童正明有取得自上訴人帳戶內提領出來的十萬元存款，即認該十萬元乃為童
    正明所盜領。縱認童正明確有盜領上訴人帳戶內的十萬元存款，因其盜領行為已
    在上訴人自童正明取得系爭支票之後，且十萬元乃童正明盜領，即侵權行為而得
    ，並非上訴人為取得系爭支票而交付童正明，故也不是上訴人為取得系爭支票所
    給付的對價，相當清楚。上訴人認嗣後童正明盜領其十萬元，即為其取得系爭支
    票的對價，不足採取。按無對價或以不相當之對價取得票據者，不得享有優於其
    前手之權利，票據法第十四條第二項有明文規定。又所謂不得享有優於其前手之
    權利，是指前手的權利如有瑕疵（附有人的抗辯），則取得人即應繼受其瑕疵，
    人的抗辯並不中斷，如前手無權利時，則取得人並不能取得權利而言（最高法院
    六十八年度臺上字第三四二七號判例參照）。系爭支票既是被上訴人借給訴外人
    童正明後，再由童正明借給上訴人，童正明及上訴人均是無對價取得該支票，則
    因童正明對於被上訴人並無票據權利，故上訴人也不能取得票據債權。至於上訴
    人另主張被上訴人與童正明一同詐騙其金錢等語，並未舉出任何證據加以證明，
    不足採信。從而，上訴人依票據法律關係，請求被上訴人給付十三萬元，及自九
    十一年六月七日起，至清償日止，按週年利率百分之六計算的利息，為無理由，
    應予駁回。原審為上訴人敗訴的判決，於法並無不合。上訴意旨指摘原判決不當
    ，求予廢棄改判，為無理由，應予駁回。
三、據上論結，本件上訴為無理由，本院依民事訴訟法第四百三十六條之一第三項、
    第四百四十九條第一項、第七十八條，判決如主文所示。
中      華      民      國    九十二    年     十一     月     十九     日
                                      民事第二庭
~B審判長法官  何志通
~B法      官  鄭舜元
~B法      官  廖國佑
右為正本係照原本作成
不得上訴。
中      華      民      國    九十二    年     十一     月     十九     日
~B法院書記官  莊素美


司法院資訊處製作；財團法人民間司法改革基金會備份。
